【裁判字號】    87,簡上,98
【裁判日期】    890731
【裁判案由】    債務人異議之訴
【裁判全文】
臺灣苗栗地方法院民事判決  八十七年度簡上字第九十八號
    上  訴  人  甲○○
    兼      右
    訴訟代理人  乙○○      住.
    被  上訴人  丙○○      住.
    訴訟代理人  劉師婷律師
右當事人間請求債務人異議之訴事件，上訴人對於中華民國八十七年十月三十日本院
苗栗簡易庭八十七年度苗簡字第六八一號第一審判決提起上訴，本院判決如左：
    主    文
上訴駁回。
第一、二審訴訟費用由上訴人負擔。
    事    實
甲、上訴人方面：
  一、聲明：求為判決
  （一）原判決廢棄。
  （二）確認被上訴人對上訴人新台幣（下同）一萬一千二百八十一元之侵權行為損
        害賠償債權不存在。
  （三）第一及第二審訴訟費用均由被上訴人負擔。
  二、陳述：除與原判決記載相同者，茲予引用外，補稱：
      上訴人並未毆打被上訴人，而係遭被上訴人夥同多人毆打受傷，至被上訴人於
      驗傷單上所載驗傷時間仍在勘驗現場，不可能前往驗傷，該驗傷單顯屬偽造，
      台灣高等法院八十七年度訴易字第一號民事判決認定事實有所違誤，為此訴請
      確認該判決所認定之侵權行為損害賠償債權不存在。
  三、證據：除引用第一審所提證據外，並提出被上訴人簽名之筆錄、診斷書、台灣
      高等法院八十六年度上易字第一九六號、第四六三七號、台灣新竹地方法院八
      十六年度自字第一號判決書影本各乙份，另聲請訊問證人詹昭廷。
乙、被上訴人方面：
  一、聲明：求為判決
    （一）上訴駁回。
    （二）第一、二審訴訟費用均由上訴人負擔。
  二、陳述：除與原判決記載相同者，茲予引用外，補稱：
      上訴人上訴理由仍就已判決確定之傷害事實加以爭執，其所舉事實並非判決確
      定或事實審言詞辯論終結後所生消滅或妨礙被上訴人請求之事由，本件債務人
      異議之訴顯非適法。上訴人所提台灣高等法院八十六年度上易字第一九六號確
      定判決業經被上訴人對之提起再審之訴，現正進行本案部分之準備程序中。
  三、證據：引用第一審所提證據。
丙、本院依職權向台灣高等法院調閱八十七年度訴易字第一號民事卷宗。
    理    由
一、本件上訴人起訴主張：被上訴人與上訴人甲○○間關於返還無權占有土地等訴訟
    ，被上訴人經台灣高等法院以八十六年度上易字第一九六號民事判決敗訴確定，
    被上訴人應賠償上訴人甲○○訴訟費用包括第一審訴訟費用七千六百元、郵票費
    一千六百元、第一次測量費用五千元、第二次測量費用一萬元、克昌測量公司測
    量費一萬二千元、第二審訴訟費用九百六十元、郵票費一千八百元、勘驗費七百
    元，共計三萬八千零六十元，是被上訴人之執行債權一萬一千二百八十一元因抵
    銷而消滅，且另須給付上訴人二萬六千八百七十九元，為此依強制執行法第十四
    條之規定，提起債務人異議之訴，況被上訴人聲請強制執行之執行債權，雖經台
    灣高等法院以八十七年度訴易字第一號民事判決確定，惟該執行債權確有疑義，
    上訴人並未毆打被上訴人，其診斷證明書顯係偽造，為此訴請確認該判決所認定
    之侵權行為損害賠償債權不存在等語。
    被上訴人則以：上訴人提起債務人異議之訴，以台灣高等法院八十六年度上易字
    第一九六號民事確定判決被上訴人應賠償上訴人之訴訟費用主張抵銷，其中測量
    費二萬七千元部分係上訴人提供證據而支出之費用，上訴人不得請求賠償，故上
    訴人主張抵銷之金額應僅限於第一審及第二審之訴訟費用，另上訴人雖就系爭執
    行債權主張並無傷害及共同侵權行為之事實，惟此部分業經台灣高等法院判決確
    定，上訴人誣指被上訴人偽造文書，顯無可採，而本件系爭執行債權係上訴人故
    意侵權行為而對被上訴人負擔之債務，依民法第三百三十九條之規定，上訴人不
    得以對被上訴人之債權主張互相抵銷；又上訴人上訴理由仍就已判決確定之傷害
    事實加以爭執，其所舉事實並非判決確定或事實審言詞辯論終結後所生消滅或妨
    礙被上訴人請求之事由，本件債務人異議之訴顯非適法，請求駁回上訴人之上訴
    等語資為抗辯。
二、按執行名義成立後，如有消滅或妨礙債權人請求之事由發生，債務人得於強制執
    行程序終結前，向執行法院對債權人提起異議之訴，強制執行法第十四條第一項
    前段固有明文，惟因故意侵權行為而負擔之債，其債務人不得主張抵銷，民法第
    三百三十九條亦有明文。
三、上訴人主張執行名義成立後，因上訴人甲○○與被上訴人間關於返還無權占有土
    地等訴訟，被上訴人經台灣高等法院以八十六年度上易字第一九六號民事判決敗
    訴確定，第一、二審之訴訟費用均應由被上訴人負擔之事實，固有台灣高等法院
    八十六年度上易字第一九六號民事判決影本附卷可稽，惟查被上訴人向本院聲請
    強制執行所依據之台灣高等法院八十七年度訴易字第一號損害賠償事件之民事判
    決，該執行債權係有關上訴人共同故意傷害被上訴人之侵權行為所發生之債權，
    此有上開台灣高等法院八十七年度訴易字第一號民事判決影本及本院八十七年度
    執字第一四一四號執行卷宗可查，該執行債權既係因故意侵權行為而負擔之債，
    參諸前揭民法第三百三十九條之規定，上訴人顯不得對被上訴人主張抵銷。
四、次按命債務人為給付之確定判決，就給付請求權之存在有既判力，債務人不得對
    於債權人更行提起確認該給付請求權不存在之訴，最高法院二十六年渝上字第一
    一六一號判例可資參照。本件上訴人雖主張其並無傷害被上訴人及共同侵權行為
    之事實，被上訴人所提出之診斷證明書係屬偽造，台灣高等法院八十七年訴易字
    第一號民事判決認事用法顯有違誤，請求確認被上訴人對其就前開侵權行為損害
    賠償之執行債權不存在云云，惟查系爭執行債權業經台灣高等法院判決確定，已
    有既判力，上訴人前開所述均屬得否另行提起再審之訴加以救濟之範疇，揆諸前
    揭判例意旨及說明，上訴人既無消滅或妨害債權人請求之事由發生，自不得對執
    行債權之存否加以爭執，亦不得對於債權人即被上訴人更行提起確認該給付請求
    權不存在之訴，從而上訴人提起本件債務人異議之訴請求確認上開債權不存在，
    即屬無據，應予駁回；原審駁回上訴人前開請求，即無不合，上訴意旨指摘原判
    決不當，求予廢棄改判，為無理由，上訴應予駁回。
五、本件事證已臻明確，兩造其餘之攻擊防禦方法，與判決基礎之事實及結果並無影
    響，爰不一一論述，併此敘明。
六、據上論結，本件上訴為無理由，依民事訴訟法第四百三十六條之一第三項、第四
    百四十九條第一項、第八十五條第一項前段，判決如主文。
中      華      民      國    八十九    年      七      月    三十一    日
                                  臺灣苗栗地方法院民事庭
~B審判長法    官  宋國鎮
~B      法    官  林念祖
~B      法    官  邱光吾
右為正本係照原本作成。
本判決不得上訴。
~B法院書記官  劉秋雯
中      華      民      國    八十九    年      七      月    三十一    日


司法院資訊處製作；財團法人民間司法改革基金會備份。
